臺灣桃園地方法院刑事判決　　　　　　　　　　　　　九十一年度訴字第二三六號
　　公　訴　人　臺灣桃園地方法院檢察署檢察官
　　被　　　告　丙○○
　　被　　　告　乙○○
右列被告等因妨害自由等案件，經檢察官提起公訴（九十年度偵字第四九六一號），
本院判決如左：
    主  文
丙○○、乙○○共同以強暴、脅迫使人行無義務之事，未遂，各處拘役貳拾日。如易
科罰金，均以參佰元折算壹日。
    事  實
一、丙○○、乙○○係父子，丙○○所經營之「谷利機械工廠有限公司」（下稱谷利
    公司）先前因購買機器驗收問題和丁○○、甲○○所屬之「亞崴機電股份有限公
    司」發生糾紛，於民國（下同）九十年二月二十七日上午九時許，在桃園縣平鎮
    市○○路六五九巷三十號「谷利公司」前，因不滿丁○○對該公司拍照存證，便
    基於共同之犯意聯絡，上前與丁○○拉扯理論，乙○○並以手推丁○○之肩膀，
    要求其一定要交出底片，以此強暴之方法欲共同使丁○○行無義務之事，然為該
    二人趁乙○○走回屋內之機會急忙上車，由丁○○駕駛ＪＵ－九五八八號自小客
    車搭載甲○○離去，丙○○、乙○○父子未取得該底片，仍心有未甘，遂分別騎
    車號ＧＧＺ─五四一號重機車及駕駛車號Ｎ八－九五二九號自小客車前去追趕丁○○之駕車，於「谷利公司」後方之小路攔截到丁○○之駕車時，乙○○承前開
    使丁○○行無義務之事之犯意，下車走至ＪＵ－九五八八號駕駛座旁，再次以兇
    惡之口氣要求丁○○將底片交出，同時要求丁○○一同至派出所說明其對「谷利
    公司」照相之理由，丁○○佯稱同意後即駕車離開，丙○○、乙○○則分別騎前
    開機車及駕駛前開汽車跟隨在後，於經過金陵路建安派出所，丙○○父子見丁○○之駕車未停，乃駕車自後追趕丁○○之駕車，直至該市○○路○段二二０號前
    因紅燈停止，丁○○之駕車為前方停等紅燈之汽車阻擋，乙○○即駕駛前開汽車
    逆向超車至丁○○駕車之左前方，丁○○見乙○○下車即加速倒車，因而不慎撞
    及丙○○所騎之前開機車，致丙○○頭部外傷、胸鈍傷、臉部鈍傷及多處擦傷等
    傷害（過失傷害部分業經公訴人不起訴處分），丁○○因不知其倒車時撞及丙○○所騎之前開機車而離開現場，丙○○、乙○○欲使丁○○行無義務之事（將底
    片交出）因而未得逞。
二、案經丁○○訴由桃園縣警察局平鎮分局報告及訴請臺灣桃園地方法院檢察署檢察
    官偵查起訴。
    理  由
一、訊據被告丙○○、乙○○二人對於右揭犯罪事實，固坦承有於前揭時、地與告訴
    人丁○○因拍照問題發生爭執，並駕車自後追逐告訴人駕車之事實，惟矢口否認
    有何以強暴、脅迫之方法，使告訴人丁○○行無義務之事之犯行，被告丙○○辯
    稱：他們二人到伊公司照相，伊出來站在他的車邊，丁○○用手推伊，伊要他把
    底片交給伊，伊兒子是後來才出來，伊兒子要求他們到派出所去談，丁○○車子
    開著就走，他們的車子是繞到伊工廠後面的小路，渠開車就在工廠後面的小路遇
    到他們的車子，伊和伊兒子就告訴他們一起到派出所去，對方也有答應，他們就
    開車往前走，渠也跟在後面，他們的車子開的很快，經過派出所他們並沒有停車
    ，剛好前面有紅綠燈是紅燈，他們的車子才停下來，當時伊兒子就從對向車道超
    車，超過三、四台車，伊兒子的車子就停在對向車道的路邊，丁○○推伊時，兩
    人是面對面，距離不遠，當時在講話難免有大小聲云云，被告乙○○則辯稱：伊
    當天從樓上聽到伊父親在喊伊，伊看到丁○○對著渠工廠及房子照相，伊認為他
    侵害到渠的權利，伊是要找他到派出所協調，當時伊並沒有妨害到他的自由，也
    沒有對他施以強暴脅迫云云，惟查：
    （一）被告丙○○為「谷利公司」之負責人，乙○○為丙○○之子，「谷利公司
          」先前因購買機器驗收問題和丁○○、甲○○所屬之「亞崴機電股份有限
          公司」發生糾紛，此有告訴人丁○○所提出之臺灣新竹地方法院九十年度
          重訴字第五六號民事判決附於臺灣桃園地方法院檢察署九十年度偵字第四
          九六一號卷可稽，被告二人亦不否認，告訴人丁○○與甲○○於九十年二
          月二十七日上午九時許，依公司指示至桃園縣平鎮市○○路六五九巷三十
          號「谷利公司」進行機器驗收，因「谷利公司」大門深鎖，丁○○為保存
          證據，乃於「谷利公司」前對該公司拍照，是認丁○○之拍照屬合法權利
          之行使，其並無將所拍攝之底片交予被告二人之義務甚明，被告二人所辯
          告訴人拍照係侵害其權利，其要求告訴人交付底片為合法權利之行使云云
          ，尚無足採。
    （二）被告二人為使告訴人丁○○交出底片而與告訴人丁○○發生拉扯，被告黃
          朝山並出手推告訴人之肩膀，於駕車追至告訴人丁○○之駕車時，又再以
          兇惡之口氣要告訴人交底片交出，二人並分別駕駛汽機車追逐告訴人駕車
          等情，業據告訴人於警、偵訊及本院九十一年四月十六日訊問時指述綦詳
          （其於本院略稱：九十年二月二十七日上午約九點左右，因被告的公司與
          我的公司之間有民事糾紛，我去拍照存證，他們從樓上看到就下來，黃漢
          秋先下來要我將底片交出去，我不願意交出去，丙○○就喊他兒子下來，
          乙○○下來也是要我將底片交給他，我不從，乙○○就用他的右手推我肩
          膀，告訴我說底片一定要交給他們，我沒有說什麼，他要我在那邊等他，
          再來他就走進他們工廠裡面，因為他先前有推我，我會怕，我就先上車，
          我開車載甲○○，我們離開他們工廠前面的時候，他們就分別開一部工程
          車及壹台機車前後要圍住我們，我開車到他們工廠後面的時候，他們將我
          攔下來，後來我趁隙逃離現場，開到金陵路的時候，我等紅綠燈的時候，
          有一部工程車逆向從我左側行駛停在我左前方，有稍微擋住我的車子，開
          工程車的是乙○○，他就下車，因為他先前有推我，所以我倒車想趁隙離
          開，當時我不曉得有沒有撞到人等語），核與證人甲○○於警、偵訊及本
          院九十一年四月十六日訊問時所證述之情節相符，堪信告訴人前開指述屬
          實。
    （三）告訴人既無將其所拍攝之底片交付予被告二人之義務，被告二人強使告訴
          人交出底片，乃係使告訴人行無義務之事，又渠二人為使告訴人交出底片
          而對告訴人拉扯，被告乙○○並以手推告訴人肩膀，再依本院當庭所見之
          乙○○身材高大且壯，被告二人對告訴人所為之前開行為確屬強暴行為無
          疑。又被告二人為使告訴人交出底片，並要求告訴人至派出所說明，而駕
          車自後追逐告訴人之駕車，顯已對告訴人之心裡造成脅迫，且對告訴人之
          駕車行為構成安全上之威脅，故認被告二人並有對告訴人為脅迫之行為。
    （四）至告訴人於警訊稱被告乙○○並有以腳踢其駕車，惟此為被告乙○○所否
          認，且告訴人於本院九十一年四月十六日訊問並未指述被告乙○○以腳踢
          其車門，亦未提出任何照片等相關資料以實其說，是其於警訊所為此部分
          之指述尚難採信。
    （五）綜上所述，被告二人之犯行已堪認定，應予依法論科。
二、核被告丙○○、乙○○二人所為，係犯刑法第三百零四條第二項、第一項之使人
    行無義務之事未遂罪。被告二人就前開犯行，有犯意之聯絡與行為之分擔，均為
    共同正犯。又被告二人為使告訴人丁○○交出底片（行無義務之事）而共同對告
    訴人施強暴、脅迫行為，嗣因告訴人趁隙離開而未得逞，為未遂犯，爰依刑法第
    二十六條前段之規定，分別減輕其刑。爰分別審酌被告二人均無犯罪前科，素行
    尚佳，因工廠為債權人公司人員照相，一時情急而誤觸法網，犯後雖未承認犯行
    ，惟態度尚可等一切情狀，分別量處如主文所示之刑，並分別諭知易科罰金之折
    算標準，以資懲儆。至公訴意旨謂被告二人對證人甲○○亦有施強暴、脅迫行為
    ，欲使其行無義務之事，惟證人甲○○於本院九十一年四月十六日訊問時，已證
    稱被告二人對伊沒有做什麼動作，堪認被告二人並無公訴人所指此部分之犯行，
    由於公訴人認被告二人係同時對告訴人丁○○與證人甲○○施強暴、脅迫行為，
    屬裁判上一罪之關係，故不另為無罪判決之諭知。
三、公訴意旨另略以：被告二人未取得該底片，仍心有未甘，遂分別騎乘車號ＧＧＺ
    ─五四一號重機車及駕駛不明車號之廂型車包圍擋住丁○○、甲○○之去路，二
    人只好駕車往金陵路方向逃離，惟被告父子仍駕車自後追趕，直至該市○○路○
    段二二０號前因紅燈停止時，乙○○竟自後逆向超車至葉某所駕之車前方，父子
    二人再度前後圍住該車，因認被告二人共犯刑法第三百零二條第一項之剝奪他人
    行動自由罪。惟按犯罪事實應依證據認定之，無證據不得推定其犯罪事實；不能
    證明被告犯罪者，應諭知無罪之判決，刑事訴訟法第一百五十四條、第三百零一
    條第一項分別定有明文。又所謂認定犯罪事實之證據，係指足以認定被告確有犯
    罪行為之積極證據而言，如未發現相當證據，或證據不足以證明，自不能以推測
    或擬制之方法，以為裁判基礎。再認定不利於被告之事實，需依積極證據，茍積
    極證據不足為不利於被告事實之認定時，即應為有利於被告之認定，更不必有何
    有利之證據，此有最高法院四十年台上字第八六號、三十年上字第八一六號判例
    可供參照。另按刑法第三百零二條之妨害自由罪，既係以私行拘禁為其非法剝奪
    人行動自由之例示，則本罪在性質上，其行為自須持續相當之時間，始足當之，
    倘若其目的在使人行無義務之事，僅有瞬間之拘束，則屬同法第三百零四條之範
    圍，不構成上開剝奪行動自由罪，有最高法院七十五年度台上字第六八五七號判
    決意旨可供參照。本件訊據被告二人均堅決否認有何妨害告訴人丁○○、甲○○
    自由之犯行，均辯稱當時告訴人丁○○同意一起至派出所協商，告訴人駕車經過
    派出所未停，渠二人只是要告訴人至派出所，於該市○○路○段二０號前係因前
    方紅燈，告訴人的車子為前方停等紅燈的車子阻擋，被告乙○○將其前開駕車逆
    向行駛至對向車道，停於告訴人丁○○駕車左前方，已超過有二、部車的距離，
    並未堵住告訴人丁○○之駕車，被告丙○○雖隨後騎前開機車趕到，惟一下子即
    為告訴人丁○○駕車倒車撞及而昏迷等語。經查：（一）如前所述，被告二人分
    別騎機車及駕駛汽車追逐告訴人丁○○駕車之目的，係為了要使告訴人丁○○將
    所拍攝之底片交出，亦即僅在使告訴人行無義務之事，雖被告二人於「谷利公司
    」後方的道路上，曾將告訴人丁○○所駕駛、上載告訴人甲○○之汽車攔下，惟
    其既僅在使告訴人將底片交出，並要求告訴人至派出所協調，其時間甚為短暫，
    尚難認已剝奪告訴人二人之行動自由。（二）又告訴人丁○○之駕車行至平鎮市
    ○○路○段二０號前係因前方交通號誌為紅燈，告訴人的車子為前方停等紅燈的
    車子阻擋一節，業據被告二人供述在卷，亦為告訴人二人所不否認，雖告訴人二
    人稱被告乙○○所駕駛之前開汽車有檔到其駕車，惟此不但為被告所否認，且觀
    證人黃清國於檢察官九十年三月三十日訊問時所當庭繪製之現場圖，被告乙○○
    所駕駛之前開汽車係停於對向車道上，是無證據足以證明被告乙○○以所駕駛之
    前開汽車阻擋告訴人駕車，又被告丙○○騎前開機車至該處後，於極短之時間即
    遭告訴人丁○○駕車倒車撞及而受傷，其亦無剝奪告訴人二人之行為，是告訴人
    之指述尚難遽採為被告二人不利認定之根據。（三）被告二人既無剝奪告訴人二
    人行動自由之犯意，且渠二人僅於短暫之時間將告訴人二人攔下，並未達剝奪告
    訴人二人之行動自由，渠二人之行為顯尚與刑法第三百零二條第一項之妨害自由
    罪之構成要件有間，自難以該條項之罪相繩。此外，復查無其他積極證據足資證
    明被告二人確有公訴人所指之此部分犯行，被告二人此部分犯罪即屬不能證明，
    由於公訴人認被告二人此部分之犯行，與前開經本院判刑部分有方法結果之牽連
    關係，故爰不另為無罪判決之諭知。
據上論斷，應依刑事訴訟法第二百九十九條第一項前段，刑法第二十八條、第三百零
四條第二項、第一項、第二十六條前段、第四十一條第一項前段，罰金罰鍰提高標準
條例第一條前段、第二條，判決如主文。
本案經檢察官何嘉仁到庭執行職務
中      華      民      國    九十一    年      六      月      六      日
                                 臺灣桃園地方法院刑事第六庭
                                     法  官  林  春  鈴
右正本證明與原本無異。
如不服本判決，應於判決送達後十日內向本院提出上訴狀( 應附繕本 )，上訴於
臺灣高等法院。
                                     書記官  江  世  亨
中        華        民        國   九十一   年   六   月    七    日
附錄本案論罪科刑法條：
刑法第三百零四條
以強暴、脅迫使人行無義務之事或妨害人行使權利者，處三年以下有期徒
刑、拘役或三百元以下罰金。
前項之未遂犯罰之。
